【裁判字號】    97,消債更,1548
【裁判日期】    980618
【裁判案由】    更生事件
【裁判全文】
臺灣臺南地方法院民事裁定          97年度消債更字第1548號
聲  請  人  甲○○
上列當事人因消費者債務清理事件聲請更生，本院裁定如下：
    主  文
債務人甲○○自民國九十八年六月十八日上午11時起開始更生程
序。並命司法事務官進行本件更生程序。
    理  由
一、按債務人不能清償債務或有不能清償之虞，且無擔保或無優
    先權之債務總額未逾新臺幣 (下同)1,200 萬元者，於法院
    裁定開始清算程序或宣告破產前，得向法院聲請更生。法院
    開始更生程序之裁定，應載明其年、月、日、時，並即時發
    生效力，消費者債務清理條例第3條、第42條第1項、第45條
    第1項定有明文。又按債務人對於金融機構因消費借貸、自
    用住宅借款、信用卡或現金卡契約而負債務，在聲請更生或
    清算前，應提出債權人清冊，以書面向最大債權金融機構請
    求協商債務清償方案，並表明共同協商之意旨，債務人與金
    融機構協商成立者，不得聲請更生或清算，但因不可歸責於
    己之事由，致履行顯有重大困難者，不在此限，消費者債務
    清理條例第151條第1、5項亦定有明文。
二、本件聲請意旨略以：聲請人現於便利商店工作，每月收入約
    15,120元，除此收入外，名下並無任何財產，然累積債務總
    金額已達970,185元，聲請人有不能清償債務之情事，前已
    提出債權人清冊，以書面向最大債權金融機構台新國際商業
    銀行股份有限公司（下稱台新銀行)請求共同協商債務清償
    方案，惟因聲請人尚有2個債權人為資產管理公司（翊豐、
    長鑫），皆表明無法比照台新銀行之協商條件還款，並要求
    一次償還共14萬債務，從而該非金融機構之債權人無法一併
    進入前置協商，致債權銀行所提條件，顯已超越聲請人能力
    所能負擔，以致協商不成立，且其無擔保或無優先權之債務
    總額未逾1,200萬元，復未經法院裁定開始清算程序或宣告
    破產，爰依上開規定，提出前置協商不成立證明書、財產及
    收入狀況說明書、債權人清冊、債務人清冊，聲請更生等語
    。
三、經查：
(一)前置協商狀況：
    債務人於消債條例施行前，並未曾與最大債權銀行就無擔保
    債務成立協商。另按債務人對於金融機構因消費借貸、自用
    住宅借款、信用卡或現金卡契約而負債務，在聲請更生或清
    算前，應提出債權人清冊，以書面向最大債權金融機構請求
    協商債務清償方案，並表明共同協商之意旨，消債條例第15
    1 條第1 項定有明文。債務人主張其曾向最大債權金融機構
    台新銀行申請債務協商，台新銀行提供150期，年利率0%，
    月付4,325元之還款條件，有債務人提出台新銀行於民國97
    年9月26日開立前置協商不成立通知書影本附卷為證，兩造
    確已協商不成立等情屬實，自堪信債務人已與最大債權銀行
    踐行前置協商而不成立為真實。
(二)債務人之財產狀況：
    債務人自陳95年12月1 日起任職於7-11便利商店即常綠企業
    有限公司（下稱常綠公司）迄今，按時薪每小時95元計算，
    一個月薪資約為15,120元，又聲請人與台新銀行進行協商期
    間所陳之收入切結書亦載為15,120元，是以參酌台新銀行98
    年2月5日台新債協98法字第20442號函附聲請人前置協商收
    入切結書及聲請人提供收入狀況說明書，堪認聲請人所陳收
    入真實。是以債務人每月薪資收入15,120元應可認定。
(三)債務人必要支出：
    按內政部所公告98年度臺灣省低收入戶最低生活費用每人每
    月為9,829元，係按照政府最近1年平均每人消費支出（包括
    食品費、衣著鞋襪費、房租水電費、家居管理費、醫療保健
    費、交通通訊費、娛樂教育費及雜項支出）百分之60訂定，
    故認聲請人每月必要生活費用（包含食、衣、住、行、強制
    性保險等）依此標準以每月9,829 元計算，是屬合理，故聲
    請人主張按月膳食費5,700 元、醫療費2,240 元、油資360
    元、房租2,000 元、瓦斯費363 元、返鄉車資190 元、電話
    費1,000 元、雜支1,000 元，必要支出總金額12,853元云云
    ，顯有違於履行債務期間應誠實勤勉地履行債務，過較不寬
    裕之經濟生活之公平原則，是其每月基本生活費應以9,829
    元，始屬適當，逾9,829元部分，非屬必要生活費用，應予
    剔除。又聲請人另有2家資產管理公司債務，債務總金額
    283,147元（長鑫資產管理股份公司109,257元，翊豐資產管
    理股份公司173,890元），和前開台新銀行進行協商之總金
    額648,616元相較亦非少數，以債務人之收入每月15,120元
    ，扣除必要生活支出9,829元，再扣除台新銀行按月4,325元
    協商條件後，聲請人每月僅剩餘966元【計算式：00000－
    0000－0000＝966】，又長鑫資產管理公司業已具狀提出最
    依每月還款金額為2,159元，分96期，實已超過聲請人所能
    給付之範圍，聲請人主張其已無能力為清償債務甚明。
四、綜上所述，債務人僅係一般消費者，並未從事營業，其已達
    不能清償債務或有不能清償之虞之程度，其中無擔保或無優
    先權之債務，在1200萬元以下，且未經法院裁定開始清算程
    序或宣告破產，又查無消費者債務清理條例第6條第3項、第
    8條或第46條各款所定駁回更生聲請之事由存在，則債務人
    聲請更生，應屬有據。又法院裁定開始更生或清算程序後，
    得命司法事務官進行更生或清算程序，必要時得選任律師、
    會計師或其他適當之自然人或法人一人為監督人或管理人，
    消費者債務清理條例第16條第1項定有明文，爰裁定如主文
中    華    民    國    98    年    6     月    18    日
              民事第三庭    法      官  蔡雅惠
上為正本係照原本作成
本裁定不得抗告。
本裁定已於98年6月18日上午11時公告。
中    華    民    國    98    年    6     月    18    日
                            書  記  官  詹書瑋


司法院資訊處製作；財團法人民間司法改革基金會備份。
